【裁判字號】    99,交抗,1163
【裁判日期】    990528
【裁判案由】    違反道路交通管理處罰條例
【裁判全文】
臺灣高等法院交通事件裁定            99年度交抗字第1163號
抗  告  人
即受處分人  甲○○
上列抗告人因違反道路交通管理處罰條例案件，不服臺灣板橋地
方法院中華民國99年3月31日裁定（99年度交聲字第1772號），提
起抗告，本院裁定如下：
        主  文
抗告駁回。
        理  由
一、按汽車倒車時，應顯示倒車燈光或手勢後，謹慎緩慢後倒，
    並應注意其他車輛及行人，道路交通安全規則第110條第2款
    定有明文。次按汽車駕駛人倒車時，不注意其他車輛或行人
    者，處新臺幣（下同）600元以上1,200元以下罰鍰；汽車駕
    駛人，駕駛汽車違反道路交通安全規則，因而肇事致人死亡
    者，吊銷其駕駛執照，1年內不得考領，道路交通管理處罰條
    例第50條第2款、第61條第1項第4款、第67條第3項亦分別定
    有明文。
二、抗告意旨略以：當時車速比走路還慢，縱使車子當時是靜止
    的，事故一樣發生。被害人死亡主因為自發性血管障礙梗塞
    出血與硬腦膜下腔出血，檢察官口述二塊瘀血間的腦膜沒破
    ，故後腦碰地產生硬腦膜下腔出血應與自發性血管障礙梗塞
    出血無因果關係，且依硬腦膜下出血臨床報告，一般術後死
    亡率小於1%云云。經查：
(一)受處分人甲○○於98年2月18日下午4時15分許，駕駛車牌號
    碼DE-1132號自用小客車，沿臺北市○○街由西往東方向行駛
    ，行至貴陽街2段156號前，欲倒車停入右側路邊之停車格內
    時，因未注意其他行人，致倒車時其車尾部位碰及自右側路
    邊走出之行人周蔡玉霜，周蔡玉霜因而跌倒在地，經送醫急
    救後，仍因硬腦膜下腔出血，併自發性腦血管障礙、梗塞出
    血，導致中樞神經休克，而於同年2月24日下午5時46分許不
    治死亡等事實，有原舉發機關北市警交大字第A1A233730號舉
    發違反道路交通管理事件通知單、道路交通事故初步分析研
    判表、道路交通事故現場圖、調查報告表 (一)、(二)、交通
    事故談話紀錄表、臺灣臺北地方法院檢察署相驗屍體證明書
    各1紙、現場照片數幀等在卷可稽；且受處分人因本件交通事
    故所涉犯之過失致人於死刑事案件，經臺灣臺北地方法院檢
    察署檢察官偵查後，認受處分人涉犯過失致人於死罪嫌，事
    證明確，惟受處分人犯後坦承犯行，態度良好，並已與被害
    人周蔡玉霜家屬達成和解，認以緩起訴為適當，而於98年7
    月27日以98年度偵字第12947號為緩起訴處分確定，此亦經原
    法院依職權調取上開偵查卷宗全卷核閱無訛。
(二)依道路交通安全規則第110條第2款規定「汽車倒車時，應顯
    示倒車燈光或手勢後，謹慎緩慢後倒，並應注意其他車輛及
    行人」，乃因倒車非屬常態之駕駛行為，故特別規定加重汽
    車駕駛人倒車時之注意義務，駕駛人於倒車前及倒車過程中
    ，均應密切觀察並持續注意車旁是否有其他車輛或行人，以
    避免發生交通事故，非可謂駕駛人於倒車前已確認後方無人
    車、倒車過程中已注意某特定方向之車輛及行人，即已盡其
    注意之義務。本件受處分人既自承其於倒車時，因考量該路
    段為單行道，狀況多來自左側，故而轉頭注意左側時，發生
    本件交通事故，顯見其於事發當時，僅將注意力集中於車輛
    左側之人車，而未注意及車輛右側之狀況，參以周蔡玉霜於
    本件事故發生當時，已係79歲之高齡（見卷附前揭相驗屍體
    證明書所載之年籍），其徒步行走之速度，自不可能甚為速
    捷，是周蔡玉霜自右側路邊走出以至行至受處分人車後遭碰
    及，其間亦必有相當之時間，絕非發生於受處分人不及注意
    之瞬間，於此情形下，受處分人猶未能注意及之，顯見受處
    分人確有倒車時未注意其他行人之疏失，至周蔡玉霜縱亦有
    未依規定行走行人穿越道、未注意路況貿然行走等情狀，然
    此亦僅屬其就本件事故之發生是否與有過失之問題，尚無從
    據此解免受處分人因上開違規行為致人於死之責任，附此敘
    明。
(三)又周蔡玉霜本件死亡之原因，經檢察官送請法務部法醫研究
    所進行鑑定之結果，認周蔡玉霜係因自發性腦血管障礙、梗
    塞出血併行走於馬路上與自小客車倒車車禍致硬腦膜下腔出
    血，導致中樞神經休克死亡，有法務部法醫研究所（98）醫
    鑑字第0981100657號鑑定報告書1份在卷可按（見原審卷第50
    頁至第54頁），足認周蔡玉霜死亡之結果，確與被告本件倒
    車未注意行人之行為間有相當因果關係無疑。雖受處分人辯
    稱：周蔡玉霜後腦碰地產生硬腦膜下腔出血應與其自發性血
    管障礙梗塞出血無因果關係云云，然周蔡玉霜之自發性腦實
    質出血於左內囊區、豆狀核、殼核區，此區為常見自發性（
    中風性）腦血管病變引起腦實質出血區域，且在住院檢查時
    即有此病灶，支持對撞傷勢與自發性腦實質出血之傷勢幾乎
    同時發生，亦據上開鑑定報告之死亡經過研判說明在卷（見
    原審卷第54頁正面），顯見周蔡玉霜之自發性腦血管障礙、
    梗塞出血，係在受處分人倒車不慎，碰撞至周蔡玉霜而致其
    跌倒之際同時發生，當難認與受處分人之違規行為毫無關連
    ，是受處分人上開辯解，應屬事後卸責之詞，當無可採。
(四)綜上所述，本件受處分人於上揭時、地確有駕駛汽車倒車時
    不注意行人、違反道路交通安全規則第110條第2款規定，因
    而肇事致人死亡等違規行為，原審乃以原處分機關依道路交
    通管理處罰條例第50條第2款規定，裁處受處分人罰鍰600元
    ，並依同條例第61條第1項第4款、第67條第3項規定，吊銷
    受處分人駕駛執照，1年內不得重新考領，尚無違誤，而駁
    回受處分人之異議，經核於法並無不合。抗告意旨猶執陳詞
    ，指摘原裁定不當，非有理由，應予駁回。
據上論結，應依道路交通案件處理辦法第26條、刑事訴訟法第41
2條，裁定如主文。
中    華    民    國    99    年    5     月    28    日
                  刑事第十五庭審判長法  官  吳昭瑩
                                    法  官  賴邦元
                                    法  官  蘇隆惠
以上正本證明與原本無異。
不得再抗告。
                                    書記官  楊妙恩
中    華    民    國    99    年    5     月    28    日

司法院資訊處製作；財團法人民間司法改革基金會備份。
